【裁判字號】    94,訴,470
【裁判日期】    950421
【裁判案由】    拆屋還地
【裁判全文】
臺灣嘉義地方法院民事判決  94年度訴字第470號
原        告  丙○○
                          7巷.
訴  訟代理人  楊漢東律師
複  代  理人  林德昇律師
              庚○○
被        告  己○○
兼訴訟代理人  戊○○
被        告  乙○○
被        告  甲○○
                          之2.
被        告  丁○○
上列當事人間請求拆屋還地事件，本院於中華民國九十五年四月
七日經言詞辯論終結，判決如下：
    主  文
被告丁○○應將坐落原告所有嘉義縣中埔鄉○○段一六七三地號
土地上如附圖所示代號Ａ１面積伍點貳貳平方公尺之磚造房屋拆
除；被告甲○○應將如附圖所示代號Ｂ１面積陸拾點零貳平方公
尺之磚造房屋、代號Ｂ２面積貳點玖參之水塔拆除；被告戊○○
應將如附圖所示代號Ｃ１面積捌拾點捌貳平方公尺之磚造房屋、
代號Ｃ２面積貳拾壹點貳壹之雞舍及水塔拆除；被告己○○應將
如附圖所示代號Ｄ面積參拾玖點伍玖平方公尺之磚造房屋拆除，
；被告乙○○應將如附圖所示代號Ｅ面積肆拾玖點捌肆平方公尺
之磚造房屋拆除，並均應於拆除後將土地交還原告及其他共有人
全體。
訴訟費用由被告負擔。
本判決第一項於原告分別以新臺幣柒仟元、柒萬肆仟元、拾貳萬
元、肆萬柒仟元及伍萬玖仟元為被告丁○○、甲○○、戊○○、
己○○及乙○○供擔保後，得假執行。但被告丁○○、甲○○、
戊○○、己○○及乙○○如於執行標的物拍定、變賣或物之交付
前，分別以新臺幣壹萬捌仟貳佰柒拾元、貳拾貳萬零參佰貳拾伍
元、參拾伍萬柒仟壹佰零伍元、拾參萬捌仟伍佰陸拾伍元及拾柒
萬肆仟肆佰肆拾元為原告預供擔保或提存後，得免為假執行。
    事實及理由
一、按訴狀送達後，原告不得將原訴變更或追加他訴，但擴張或
    減縮應受判決事項聲明者，不在此限，民事訴訟法第二百五
    十五條第一項第三款定有明文。本件原告原請求被告丁○○
    、甲○○、戊○○、己○○及乙○○應將原告所有坐落在嘉
    義縣中埔鄉○○段六六三之一八地號土地（重測後變更為同
    鄉○○段一六七三地號，下稱系爭土地）上如起訴狀附圖所
    示位置之地上物拆除（各被告實際占用位置與面積以地政機
    關測量為準），將土地交還原告與其他共有人全體，於訴訟
    進行中，原告將聲明變更如主文第一項所示，依前開法文所
    示，要無不合，合先敘明。
二、原告主張：系爭土地為原告與訴外人許炎興、許萬份共有，
    而被告丁○○所有如附圖所示代號Ａ１面積五點二二平方公
    尺之磚造房屋、被告甲○○所有如附圖所示代號Ｂ１面積六
    十點零二平方公尺之磚造房屋、代號Ｂ２面積二點九三之水
    塔、被告戊○○所有如附圖所示代號Ｃ１面積八十點八二平
    方公尺之磚造房屋、代號Ｃ２面積二十一點二一之雞舍及水
    塔、被告己○○所有如附圖所示代號Ｄ面積三十九點五九平
    方公尺之磚造房屋、被告乙○○所有如附圖所示代號Ｅ面積
    四十九點八四平方公尺之磚造房屋，均無權占用原告與訴外
    人共有之系爭土地，其中被告甲○○、乙○○已簽同意書，
    並領取搬遷費二萬元，竟又拒不拆屋還地，爰依民法第七百
    六十七條之規定，請求被告等人應各自將前開占用系爭土地
    上之地上物拆除，將土地返還原告，並聲明：如主文所示
三、被告方面則以下列情詞置辯，並均聲明：駁回原告之訴及其
    假執行之聲請，如受不利判決，願供擔保請准免予假執行。
  (一)被告丁○○：其有意思要跟原告買土地，但原告都沒有跟其
    談，其不知道怎麼去找原告，而且其是跟一個姓程的地主買
    的，後來也有測量過土地，如果要渠等拆，應該要補償。
  (二)被告甲○○：其祖先住很多年了，土地還給原告沒有關係，
    但是要補償。
  (三)被告戊○○、己○○：其等先住在這裡，原告是後來才買的
    ，怎麼說其等是侵占，且其等所有之房屋門牌可上朔至日據
    時代，房屋仍為其等父親名下，且其等自民國四十九年即申
    請用電至今，絕非無權占有。
  (四)被告乙○○：其住了五十多年，要求原告要把土地租給其。
四、得心證之理由：
  (一)原告主張系爭土地為其所有，而被告丁○○所有如附圖所示
    代號Ａ１面積五點二二平方公尺之磚造房屋、被告甲○○所
    有如附圖所示代號Ｂ１面積六十點零二平方公尺之磚造房屋
    、代號Ｂ２面積二點九三之水塔、被告戊○○所有如附圖所
    示代號Ｃ１面積八十點八二平方公尺之磚造房屋、代號Ｃ２
    面積二十一點二一之雞舍及水塔、被告己○○所有如附圖所
    示代號Ｄ面積三十九點五九平方公尺之磚造房屋、被告乙○○所有如附圖所示代號Ｅ面積四十九點八四平方公尺之磚造
    房屋，均無權占用原告與訴外人共有之系爭土地，其中被告
    甲○○、乙○○已簽同意書，並領取搬遷費二萬元，竟又拒
    不拆屋還地等情，業據其提出地籍圖謄本、土地登記簿謄本
    各一份、同意書二份為證，且為被告不爭執，並經本院囑託
    嘉義縣水上地政事務所派員會同勘驗現場測量屬實，有勘驗
    筆錄以及嘉義縣水上地政事務所九十五年一月二日複丈成果
    圖在卷可參，是原告此部分主張自堪信實。
  (二)按所有人對於無權占有或侵奪其所有物者，得請求返還之；
    對於妨害其所有權者，得請求除去之；又共有人對於第三人
    得就共有物之全部為本於所有權之請求，但回復共有物之請
    求權僅得為共有人全體之利益為之，民法第七百六十七條前
    段、中段、第八百二十一條分別定有明文。本件系爭土地屬
    原告與其他共有人共有，業如前述，則依首揭條文之意旨，
    原告自得提起本訴，行使物上請求權以排除侵害。是本件之
    爭點在於被告等人占用系爭土地，是否具有合法權源，經查
    ：
    1.被告戊○○、己○○辯稱其等先住在這裡，原告是後來才
      買的，怎麼說其等是侵占，且其等所有之房屋門牌可上朔
      至日據時代，房屋仍為其等父親名下，且其等自四十九年
      即申請用電至今，絕非無權占有云云，固提出戶籍謄本、
      用電證明及房屋稅籍證明書各一份，惟按當事人主張有利
      於己之事實者，就其事實有舉證之責任，民事訴訟法第二
      百七十七條定有明文。本件原告主張被告等人無權占有系
      爭土地，而請求渠等拆除地上物交還土地，被告等人自應
      就渠等占有系爭土地有正當權源存在之事實，負舉證之責
      。經核被告戊○○、己○○所提出之籍謄本、用電證明及
      房屋稅籍證明書各一份均僅能證明其等居住之事實，尚無
      法證明其等占有系爭土地有正當權源存在之事實，是其等
      此部分之抗辯，難認為有理由。
    2.又被告丁○○辯稱其是跟一個姓程的地主買的，後來也有
      測量過土地等語，惟核其此部分之辯詞，被告丁○○僅能
      另行向出賣人另主張瑕疵或債務不履行，尚不能以此資為
      免負拆除地上物返還土地責任之依據。
    3.至被告丁○○、甲○○請求原告要求其等拆除應予補償云
      云，經核於法尚屬無據。
    4.另被告丁○○請求原告將占用部分土地賣予其，被告乙○○請求原告將占用部分土地租予其等語，均屬其等與原告
      另行協議之事，尚不能資為其等免負拆除地上物返還土地
      責任之依據。
  (三)縱上所述，被告等均未能提出證據證明占有系爭土地之合法
    權源，是其抗辯均不足採信，均應屬無權占有。是原告請求
    被告丁○○拆除如附圖所示代號Ａ１面積五點二二平方公尺
    之磚造房屋、被告甲○○拆除如附圖所示代號Ｂ１面積六十
    點零二平方公尺之磚造房屋、代號Ｂ２面積二點九三之水塔
    、被告戊○○拆除如附圖所示代號Ｃ１面積八十點八二平方
    公尺之磚造房屋、代號Ｃ２面積二十一點二一之雞舍及水塔
    、被告己○○拆除如附圖所示代號Ｄ面積三十九點五九平方
    公尺之磚造房屋、被告乙○○拆除如附圖所示代號Ｅ面積四
    十九點八四平方公尺之磚造房屋後，將土地交還予原告及其
    他共有人全體，於法自屬有據，應予准許。
五、本件事證已經明確，兩造其餘攻擊、防禦方法及所提出之證
    據，即無須再予審酌，故不逐一論述。
六、兩造均陳明願供擔保請准宣告假執行、免為假執行，經審核
    後，分別酌定相當擔保金額准許之。
七、結論：原告之訴為有理由，依民事訴訟法第七十八條、第八
    十五條第一項前段、第三百九十條第二項、第三百九十二條
    ，判決如主文。
中    華    民    國    95    年    4     月    21    日
                  民二庭法  官  林福來
以上正本係照原本作成
如對本判決上訴須於判決送達後20日內向本院提出上訴狀
中    華    民    國    95    年    4     月    21    日
                        書記官  侯學義


司法院資訊處製作；財團法人民間司法改革基金會備份。
